【裁判字號】    97,訴,102
【裁判日期】    970930
【裁判案由】    返還土地等
【裁判全文】
臺灣雲林地方法院民事判決               97年度訴字第102號
原      告  雲林縣元長鄉公所
法定代理人  甲○○
訴訟代理人  施裕琛律師
複代理人    施宜昕律師
被      告  丙○○
被      告  乙○○
被      告  戊○○
                        號
被      告  庚○○
被      告  己○○
                        號6樓.
被      告  丁○○
                        樓
上列當事人間請求返還土地等事件，本院於民國97年9 月15 日
言詞辯論終結，判決如下：
    主  文
被告丙○○應將坐落雲林縣元長鄉○○段293 地號土地上如附件
一雲林縣北港地政事務所97年6 月25日之複丈成果圖中所示編號
Ｂ、Ｃ部分之地上物全部清除，並將上開土地返還原告。
被告乙○○應將坐落雲林縣元長鄉○○段293 地號土地上如附件
一雲林縣北港地政事務所97年6 月25日之複丈成果圖中所示編號
Ａ部分之地上物全部清除，並將上開土地返還原告。
被告戊○○、庚○○、己○○、丁○○應將雲林縣元長鄉○○段
253 地號土地上如附件二雲林縣北港地政事務所97年6 月25日之
複丈成果圖中所示編號Ａ部分之地上物全部清除，並將上開土地
返還原告。
訴訟費用由被告丙○○、乙○○各負擔陸分之一、被告戊○○、
庚○○、己○○、丁○○連帶負擔參分之壹，餘由原告負擔。
本判決第1 項於原告以新臺幣伍萬玖仟元、本判決第2 項於原告
以新臺幣壹拾參萬伍仟元、本判決第3 項於原告以新臺幣捌拾貳
萬肆仟元為被告等供擔保後得假執行。
    事實及理由
一、原告起訴主張：雲林縣元長鄉○○段293 地號土地及雲林縣
    元長鄉○○段253 地號土地均為原告所有，而雲林縣元長鄉
    ○○段293 地號土地現為被告丙○○、乙○○無權占用中，
    被告丙○○、乙○○在土地上蓋有如複丈成果圖所示之建物
    及堆放雜物；而鹿北段253 地號土地上留有湯茂源所蓋的未
    保存登記之房屋，因湯茂源已死亡，其繼承人為被告戊○○
    、庚○○、己○○、丁○○，自應繼承湯茂源上開房屋，其
    等均係無權占用原告所有之上開土地，爰依所有權人之法律
    關係，請求被告等將上開土地上之一切建築物、工作物、雜
    木，拆除、清離、運棄，並將前開土地返還原告。並聲明：
  (一)被告丙○○應將其無權占有之原告所有元長鄉○○段293 地
    號土地（如原證五複丈成果圖Ｂ、Ｃ部分）上之一切建築物
    、工作物、雜木，拆除、清離、運棄，並將前開土地返還原
    告。
  (二)被告乙○○應將其無權占有之原告所有元長鄉○○段293 地
    號土地（如原證五複丈成果圖Ａ部分）上之一切建築物、工
    作物、雜木，拆除、清離、運棄，並將前開土地返還原告。
  (三)被告戊○○、庚○○、己○○、丁○○應將其無權占有之原
    告所有元長鄉○○段253 地號土地（如原證六複丈成果圖Ａ
    部分）上之一切建築物、工作物、雜木，拆除、清離、運棄
    ，並將前開土地返還原告。
  (四)請准供擔保後得假執行。
二、被告方面：
  (一)被告丙○○：如果有占到原告的地，當然是要還，但因當初
    被告在49年的時候有向原告買地，現在所占的地應是被告自
    己的地等語。
  (二)被告乙○○：系爭293 地號土地，是我之前買的地，所以根
    本就不可能是原告的地，所以我根本就不需要拆除Ａ的部分
    ，因為我買的地怎麼可能會跑到祖先留下來給我們的地呢？
  (三)被告戊○○、庚○○、己○○、丁○○：我們希望可以向原
    告買這塊地，讓我們保有一些小小的回憶，況且我們跟鄉公
    所交涉很多年了都沒有下落。為何附近土地都可以買賣，而
    為何我們不行？以及系爭土地為何原告可以重劃？我們承認
    無權占有，但我們想向原告買。當初系爭土地原是亂葬崗，
    是我父親與丁○○一起去挑土回來填平，然後蓋房子，之後
    原告有告拆屋還地，可是那時候原告是敗訴的，大約是41年
    的事了，我們並無任何資料可以提出。
  (四)並均聲明：駁回原告之訴。
三、兩造不爭執之事項：
  (一)系爭元長鄉○○段293 地號土地及鹿北段253 地號土地為原
    告所有。
  (二)被告丙○○在293 地號土地蓋有雲林縣北港地政事務所97年
    6 月25日土地複丈成果圖BC部分之建築物及佔有使用；被告
    乙○○在293 地號土地蓋有土地複丈成果圖A 部分之建築物
    並在其上佔有使用。
  (三)被告戊○○、被告庚○○、被告己○○、被告丁○○為湯茂
    源之繼承人，湯茂源在鹿北段253 地號土地上蓋有如97 年
    06月25日雲林縣北港地政事務所土地複丈成果圖A 部分之建
    物。
四、得心證之理由：
  (一)按「所有權人對於無權占有或侵奪其所有物者，得請求返還
    之，對於妨害其所有權者，得請求除去之」，民法第767 條
    前段及中段定有明文。再按「當事人主張有利於己之事實者
    ，就其事實有舉證之責任」，民事訴訟法第277 條前段定有
    明文。是以無權占有為原因，請求返還所有物之訴，被告對
    原告就其物有所有權存在之事實無爭執，而僅以非無權占有
    為抗辯者，原告於被告無權占有之事實，無舉證責任。被告
    應就其取得占有，係有正當權源之事實證明之。如不能證明
    ，則應認原告之請求為有理由（最高法院72年度台上字第
    1552號、79年度台上字第1904 號 、82年度台上字第1441號
    、85年度台上字第1120號、88年度台上字第1164號裁判意旨
    參照）。
  (二)原告主張系爭雲林縣元長鄉○○段293 地號土地及雲林縣元
    長鄉○○段253 地號土地均為原告所有，而雲林縣元長鄉○○段293 地號土地現為被告丙○○、乙○○占用中，被告丙○○、乙○○在土地上蓋有如附件一複丈成果圖Ａ、Ｂ、Ｃ
    所示之建物及堆放雜物；而鹿北段253 地號土地上留有湯茂
    源所蓋的未保存登記之房屋，因湯茂源已死亡，其繼承人為
    被告戊○○、庚○○、己○○、丁○○，自應繼承湯茂源上
    開房屋之事實為兩造不爭執，自堪信為真實。又被告復無法
    提出其係有權占用上開土地之證據，依上開說明，自難認其
    等是有權占有。被告既係無權占有上開土地，則原告本於所
    有權人之地位，請求被告如其訴之聲明第一、二、三項部分
    即有理由，應予准許，爰判決如主文第一、二、三項所示。
  (三)原告陳明願供擔保聲請宣告假執行，核無不合，爰酌定相當
    擔保金額，准予宣告假執行。
五、本件事證已臻明確，兩造其餘攻擊防禦方法及舉證，核與本
    件判決結果不生影響，爰不一一詳為論述，附此敘明。
六、訴訟費用負擔之依據：民事訴訟法第78條。
中    華    民    國    97    年    9     月    30    日
                  民事第一庭    法  官  黃瑞井
以上正本係照原本作成
如對本判決上訴，須於判決送達後20日內向本院提出上訴狀
中    華    民    國    97    年    9     月    30    日
                                書記官  徐基典


司法院資訊處製作；財團法人民間司法改革基金會備份。
